臺灣臺南地方法院刑事判決　
111年度交訴字第112號
公  訴  人  臺灣臺南地方檢察署檢察官
被      告  蘇世雄


上列被告因公共危險案件，經檢察官提起公訴（111年度營偵字
第738號、111年度營偵字第860號），被告於準備程序期日就被
訴事實為有罪之陳述，本院合議庭裁定由受命法官獨任進行簡式
審判程序，判決如下：
    主  文
蘇世雄犯過失傷害罪，處有期徒刑伍月，如易科罰金，以新臺幣
壹仟元折算壹日；又犯駕駛動力交通工具發生交通事故致人傷害
逃逸罪，處有期徒刑陸月，如易科罰金，以新臺幣壹仟元折算壹
日；又犯駕駛動力交通工具發生交通事故致人傷害逃逸罪，處有
期徒刑陸月，如易科罰金，以新臺幣壹仟元折算壹日。應執行有
期徒刑壹年，如易科罰金，以新臺幣壹仟元折算壹日。
    犯罪事實
一、蘇世雄於民國111年2月10日9時55分許，駕駛車牌號碼0000-
    00號自小客車，沿臺南市○○區○○路○○○○○○○○○○○路00號前時
    ，本應注意車前狀況，並隨時採取必要之安全措施，而依當
    時天候晴、日間自然光線、柏油路面乾燥無缺陷、無障礙物
    、視距良好等情，並無不能注意之情事，竟疏未注意車前狀
    況，自後追撞郭温金鳳所騎之車牌號碼000-000號普通重型
    機車，致郭温金鳳人、車倒地，受有左側脛骨上端閉鎖性骨
    折、兩側恥骨閉鎖性骨折之傷害。詎蘇世雄明知駕車肇事致
    人受傷，竟未對郭温金鳳採取救護或其他必要安全措施，亦
    未報警到場處理或留下任何聯絡資料，即基於肇事逃逸之犯
    意，逕行駕車離開。
二、蘇世雄另於111年3月12日9時48分許，駕駛車牌號碼0000-00
    號自小客車，沿臺南市白河區中正路由西往東方向行駛至中
    正路與國泰路口前時，疏未注意車前狀況，自後追撞黃柏翔
    所騎之車牌號碼000-000號普通重型機車，致黃柏翔人車倒
    地，受有左側手部、右側膝部、左側足部擦傷等傷害（過失
    傷害部分，未據告訴）。詎蘇世雄明知駕車肇事致人受傷，
    竟未對黃柏翔採取救護或其他必要安全措施，亦未報警到場
    處理或留下任何聯絡資料，即基於肇事逃逸之犯意，逕行駕
    車離開。　
三、案經郭温金鳳訴由臺南市政府警察局新營分局及臺南市政府
    警察局白河分局報請臺灣臺南地方檢察署檢察官偵查起訴。
    理  由
一、本件係經被告蘇世雄於審理中當庭表示認罪，而經本院裁定
    以簡式審判程序加以審理，依據刑事訴訟法第273條之2、第
    159條第2項之規定，不適用傳聞法則有關限制證據能力之相
    關規定，合先敘明。
二、上開犯罪事實，業據被告於本院審理中坦白承認，核與證人
    即告訴人郭温金鳳、證人即被害人黃柏翔、目擊證人陳順彬
    於警詢中所證述之情節大致相符。此外，犯罪事實部分，
    並有監視器畫面翻拍照片、臺南市政府警察局新營分局道路
    交通事故現場圖、道路交通事故調查報告表、道路交通事故
    現場照片、奇美醫療財團法人柳營奇美醫院診斷證明書、公
    路監理電子閘門系統、車輛詳細資料報表(見警一卷第23至3
    1、33至37、45至75、79至83頁)；犯罪事實部分，有奇美
    醫療財團法人柳營奇美醫院診斷證明書、臺南市政府警察局
    白河分局道路交通事故現場圖、道路交通事故調查報告表、
    道路交通事故現場照片、監視器畫面翻拍照片(見警二卷第2
    1、29至63頁)在卷可資佐證，足徵被告上開自白與事實相符
    ，堪以採信。
三、按汽車行駛時，駕駛人應注意車前狀況及兩車並行之間隔，
    並隨時採取必要之安全措施，道路交通安全規則第94條第3 
    項定有明文。被告考領有普通貨車駕駛執照(見警一卷第81
    頁)，對於上揭規定自難諉為不知，其駕駛車輛行駛於道路
    上，自應遵守上揭規定。且依本件案發當時之天候及路面狀
    況，均無不能注意之情事，竟均疏未注意車前狀況，自後追
    撞告訴人、被害人所騎之機車，而肇生上開2次交通事故，
    被告顯有過失甚明。
四、又刑法第185條之4之發生交通事故逃逸罪，其立法目的在於
    促使駕駛人於發生交通事故後，能對被害人即時救護，或留
    在現場處理，避免後車再次撞擊傷者，以減輕或避免被害人
    之傷亡，維護交通安全。從而，該罪之成立祇要行為人有駕
    駛動力交通工具發生交通事故，致人死傷而逃逸之事實為已
    足，如已確知發生車禍，未確定被害人已獲得救護、或使被
    害人、執法人員及其他相關人員得知其真實身分、或得被害
    人同意（致人受傷之情形）、或未等候檢警相關人員確認事
    故或責任歸屬（致人死亡之情形），即貿然離去，不論其逃
    離現場遠近，均無法解免發生交通事故逃逸之罪責；至於交
    通事故之過失責任誰屬，則非所問。準此，駕駛人駕駛動力
    交通工具發生交通事故，不論其責任之歸屬為何，即有義務
    留待交通事故現場，採取救護或其他必要措施，並向警察機
    關報告，以保護他人權益，同時釐清發生交通事故責任。經
    查，被告於上揭時地駕駛動力交通工具發生交通事故後，未
    採取救護或其他必要措施，並靜待警方到場處理以釐清發生
    交通事故責任，復未向告訴人、被害人表明身分或留下聯絡
    方式，即逕行駕車離去，獨自留下告訴人、被害人在交通事
    故現場乙情，業經本院認定如上，揆諸前揭說明，被告於交
    通事故發生後，不論責任歸屬如何，本有留在現場之義務，
    是被告於客觀上確有駕車發生交通事故致人受傷而逃逸之行
    為，其主觀上具有發生交通事故逃逸之犯意至明。是本案事
    證明確，被告犯行堪以認定，應依法論科。
五、核被告如犯罪事實所為，係犯刑法第284條前段之過失傷害
    罪及同法第185條之4第1項前段之駕駛動力交通工具發生交
    通事故致人傷害逃逸罪；如犯罪事實所為，係犯刑法第185
    條之4第1項前段之駕駛動力交通工具發生交通事故致人傷害
    逃逸罪。且上開2次交通事故之發生，均肇因於被告未注意
    車前狀況，自後追撞告訴人、被害人之機車，而有過失責任
    甚明，均無刑法第185條之4第2項減免其刑規定之適用，附
    此敘明。被告所犯上開3罪，犯意各別、行為互殊，應分論
    併罰。爰審酌被告駕駛車輛行駛於道路，本應注意道路交通
    安全規則之相關規定，以維護行車安全，竟疏未注意車前狀
    況，肇致上開交通事故，並致告訴人、被害人人車倒地受傷
    ；且被告於前揭2次交通事故肇事致人受傷後，均未留於現
    場對傷者施以救護、採取必要安全措施或通知警察機關處理
    ，即逕行駕車離開，缺乏尊重其他用路人生命安全之觀念，
    所為應予非難；兼衡其素行、自述之智識程度、家庭狀況，
    於本院審理中始坦承犯行、且迄未與告訴人、被害人和解或
    徵得原諒等一切情狀，分別量處如主文所示之刑，並定其應
    執行刑及易科罰金之折算標準。
六、至車牌號碼0000-00號自用小客車確為被告所有，為被告所
    不爭執，並有前揭車輛詳細資料報表附卷可佐。檢察官認將
    上開車輛沒收，可預防被告再度使用上開車輛從事危險駕駛
    之犯罪行為，固非無據。惟本院考量上開車輛尚可作為日常
    生活往來交通之工具，主要作為代步之用，亦非專供犯罪所
    用之物，且衡以上開車輛之價值及被告因本案犯行已受如上
    相當刑之宣告，本院認再就被告生活上經常使用到之車輛為
    沒收之宣告，對被告有過度侵害、過苛之虞，有違比例原則
    ，爰依刑法第38條之2第2項規定，不予諭知沒收。　　
七、依刑事訴訟法第273條之1第1項、第299條第1項前段，判決
    如主文。
本案經檢察官廖羽羚提起公訴，檢察官羅瑞昌到庭執行職務。　
中　　華　　民　　國　　111 　年　　7 　　月　　11　　日
                  刑事第七庭  法　官　孫淑玉
以上正本證明與原本無異。
如不服本判決應於收受本判決後20日內向本院提出上訴書狀，並
應敘述具體理由。其未敘述上訴理由者，應於上訴期間屆滿後20
日內向本院補提理由書狀（均須按他造當事人之人數附繕本）「
切勿逕送上級法院」。 
　　　　　　　　　　　　　　　書記官　洪千棻　　　　　　
中　　華　　民　　國　　111 　年　　7 　　月　　12　　日
附錄本案論罪科刑法條：
中華民國刑法第284條
因過失傷害人者，處1年以下有期徒刑、拘役或10萬元以下罰金
；致重傷者，處3年以下有期徒刑、拘役或30萬元以下罰金。
中華民國刑法第185條之4
駕駛動力交通工具發生交通事故，致人傷害而逃逸者，處6月以
上5年以下有期徒刑；致人於死或重傷而逃逸者，處1年以上7年
以下有期徒刑。
犯前項之罪，駕駛人於發生交通事故致人死傷係無過失者，減輕
或免除其刑。